臺灣臺北地方法院民事判決　九十一年度訴字第一七八九號
　　原　　　告　第一商業銀行股份有限公司興雅分行
　　法定代理人　甲○○
　　訴訟代理人　丙○○
　　被　　　告　乙○○
　　　　　　　　丁○○
右當事人間請求撤銷贈與等事件，本院判決如左：
    主      文
被告乙○○、丁○○間就如附表所示之不動產，所為之贈與行為及所有權移轉登記行
為，應予撤銷；被告乙○○並將如附表所示之不動產，於民國九十一年一月十一日，
所為之所有權移轉登記，予以塗銷。
原告其餘之訴駁回。
訴訟費用由被告乙○○、丁○○負擔。
    事      實
甲、原告方面：
一、聲明：被告乙○○、丁○○間就如附表所示之不動產，所為之贈與行為及所有權
    移轉登記行為，應予撤銷；並將如附表所示之不動產，於民國九十一年一月十一
    日，所為之所有權移轉登記，予以塗銷。
二、陳述：原告持有發票人均為被告丁○○，付款人均為上海商業儲蓄銀行松南分行
    ，票號分別為ＳＮＡ0000000號、ＳＮＡ00000000號，發票日分
    別為民國九十年十一月七日、同年月二十三日，票面金額分別為新台幣（下同）
    肆拾陸萬元、陸拾萬元之支票二紙。嗣原告於發票日屆至後，提示上開二紙支票
    ，竟因存款不足、拒絕往來而遭退票，則被告丁○○自應對於原告負擔支票發票
    人之責任。詎被告丁○○竟於九十一年一月七日，將原為被告丁○○所有如附表
    所示之不動產，無償贈與被告乙○○，並於九十一年一月十一日，完成移轉登記
    。是被告丁○○依票據之法律關係，應對於原告負擔給付之責任。但被告丁○○
    對於上開債務，拒不負擔支票發票人之責任，則原告如不撤銷被告乙○○、丁○
    ○間之上開贈與行為，顯然損害原告之上開債權。爰依民法第二百四十四條第一
    項、第四項之規定，請求被告乙○○、丁○○間就如附表所示之不動產，所為之
    贈與行為及所有權移轉登記行為，應予撤銷；並將如附表所示之不動產，於九十
    一年一月十一日，所為之所有權移轉登記，予以塗銷。
三、證據：提出支票、退票理由單、土地登記謄本各二份、建物登記謄本一份為證。
乙、被告方面：
    被告乙○○、丁○○均未於言詞辯論期日到場，亦未提出書狀作何聲明或陳述。
    理      由
甲、程序上之事由：
    被告乙○○、丁○○均未於言詞辯論期日到場，核無民事訴訟法第三百八十六條
    各款所列情形，爰依原告之聲請，由其一造辯論而為判決。
乙、得心證之理由：
一、原告起訴主張：原告持有發票人均為被告丁○○，付款人均為上海商業儲蓄銀行
    松南分行，票號分別為ＳＮＡ0000000號、ＳＮＡ00000000號，
    發票日分別為九十年十一月七日、同年月二十三日，票面金額分別為肆拾陸萬元
    、陸拾萬元之支票二紙。嗣原告於發票日屆至後，提示上開二紙支票，竟因存款
    不足、拒絕往來而遭退票，則被告丁○○自應對於原告負擔支票發票人之責任。
    詎被告丁○○竟於九十一年一月七日，將原為被告丁○○所有如附表所示之不動
    產，無償贈與被告乙○○，並於九十一年一月十一日，完成移轉登記。是被告丁
    ○○依票據之法律關係，應對於原告負擔給付之責任。但被告丁○○對於上開債
    務，拒不負擔支票發票人之責任，則原告如不撤銷被告乙○○、丁○○間之上開
    贈與行為，顯然損害原告之上開債權。爰依民法第二百四十四條第一項、第四項
    之規定，請求被告乙○○、丁○○間就如附表所示之不動產，所為之贈與行為及
    所有權移轉登記行為，應予撤銷；並將如附表所示之不動產，於九十一年一月十
    一日，所為之所有權移轉登記，予以塗銷等語。被告乙○○、丁○○則均未於言
    詞辯論期日到場，亦未提出書狀作何聲明或陳述。
二、本件原告主張之前述事實，業據其提出支票、退票理由單、土地登記謄本各二份
    、建物登記謄本一份為證，核屬相符。而依民事訴訟法第二百八十條第三項規定
    ：「當事人對於他造主張之事實，已於相當時期受合法之通知，而於言詞辯論期
    日不到場，亦未提出準備書狀爭執者，準用第一項之規定。但不到場之當事人係
    依公示送達通知者，不在此限。」本件被告乙○○、丁○○分別於九十一年六月
    十八日、同年月十九日，收受起狀訴繕本、言詞辯論期日通知書、書狀先行程序
    通知之送達，此有送達回證據在卷足憑。是被告乙○○、丁○○已於相當時期受
    合法之通知，而未於言詞辯論期日到場，亦未提出書狀爭執，依前述民事訴訟法
    第二百八十條第三項之規定，應視同自認原告主張之事實。則原告主張之事實，
    自堪信為真實。
三、按「發票人應照支票文義擔保支票之支付。」票據法第一百二十六條定有明文。
    本件被告丁○○為上開二紙支票之發票人，原告為持票人，則依首揭票據法第一
    百二十六條之規定，原告自得請求被告丁○○負擔發票人之責任。次按，「債務
    人所為之無償行為，有害及債權者，債權人得聲請法院撤銷之。」、「債權人依
    第一項或第二項之規定聲請法院撤銷時，得並聲請命受益人或轉得人回復原狀。
    但轉得人於轉得時不知有撤銷原因者，不在此限。」民法第二百四十四條第一項
    、第二項亦分別定有明文。末按，「法律行為經撤銷者，視為自始無效，民法第
    一百十四條第一項定有明文。而塗銷有無效原因之移轉登記，祇向登記簿上現權
    利人請求，即可達目的，無一併請求原權利人塗銷之必要。」最高法院著有六十
    九年台上字第二七三號判例，可資參照。本件被告乙○○、丁○○間就如附表所
    示之不動產所為之贈與行為，屬於無償行為，該贈與契約、移轉登記行為，均致
    使原告對於被告丁○○之上開票據債權之追償，發生履行不能或履行困難之情形
    ，顯然損害於原告對於被告丁○○之債權。則依前述民法第二百四十四條第一項
    、第四項之規定，以及最高法院六十九年台上字第二七三號判例之意旨，原告主
    張撤銷被告乙○○、丁○○間上開贈與行為、所有權移轉登記行為，被告乙○○
    並將如附表所示之不動產所有權移轉登記，予以塗銷，洵屬有據。至原告請求被
    告丁○○應塗銷如附表所示不動產所有權移轉登記之部分，依前述最高法院六十
    九年台上字第二七三號判例之意旨，被告乙○○、丁○○間就如附表所示之不動
    產所為之贈與行為、移轉登記行為，既經原告撤銷，則該塗銷之請求，自應僅向
    登記簿上現權利人即被告乙○○請求，即可達目的，無一併請求原權利人即被告
    丁○○塗銷之必要。故原告請求被告丁○○塗銷上開不動產所有權移轉登記之部
    分，自屬無據。從而，原告依民法第二百四十四條第一項、第四項之規定，請求
    撤銷被告乙○○、丁○○間就如附表所示之不動產，所為之贈與行為及所有權移
    轉登記行為；被告乙○○並將如附表所示之不動產，於九十一年一月十一日，所
    為之所有權移轉登記，予以塗銷之範圍內，為有理由，應予准許。逾此部分之請
    求，為無理由，應予駁回。
四、據上論結，原告之訴為一部有理由，一部無理由，依民事訴訟法第三百八十五條
    第一項前段、第七十九條但書、第八十五條第一項前段，判決如主文。
中　　　華　　　民　　　國　　九十一　　年　　　七　　　月　　二十五　　日
   　　　　　　　　　　          民事第六庭法　　　官  姜悌文
右為正本係照原本作成
如對本判決上訴，須於判決送達後廿日內向本院提出上訴狀，並依上訴利益繳納百分
之一點五之上訴費，若未繳納，逕依民事訴訟法施行法第九條之規定，顯然明知上訴
要件有欠缺，駁回上訴。
中　　　華　　　民　　　國　　九十一　　年　　　七　　　月　　二十五　　日
　　　　　　　　　　　　　　　　　　　　　　法院書記官　陳鳳瀴
